臺灣桃園地方法院刑事判決
110年度審訴字第773號
公  訴  人  臺灣桃園地方檢察署檢察官
被      告  石崇義



上列被告因違反藥事法案件，經檢察官提起公訴（109年度偵字
第30942號、第33727號），被告於本院準備程序進行中，就被訴
事實為有罪之陳述，經本院告知簡式審判程序意旨，並聽取當事
人之意見後，本院合議庭裁定由受命法官獨任依簡式審判程序審
理，判決如下：
    主  文
甲○○犯藥事法第八十三條第一項之轉讓禁藥罪，處有期徒刑叁月
。
    事實及理由
一、犯罪事實：
    甲○○明知甲基安非他命屬毒品危害防制條例第2條第2項第2
    款所列管之第二級毒品，並經行政院衛生福利部公告屬藥事
    法第22條第1第1款所列之禁藥，依法不得轉讓，竟仍基於轉
    讓禁藥之犯意，於民國109年9月17日晚間11時許，在其位於
    桃園市○○區○○街00巷0弄00號之居所客廳內，將數量不詳之
    禁藥甲基安非他命置放在桌上，任由前來拜訪之友人黃金善
    取出僅供施用1次之少量甲基安非他命，以玻璃球燒烤之方
    式施用，藉此轉讓禁藥甲基安非他命予黃金善1次。
二、證據名稱：
  ㈠被告甲○○分別於警詢、檢察官訊問、本院準備程序及審理中
    之自白。
  ㈡證人黃金善分別於警詢及檢察官訊問中之證述。
  ㈢臺北市政府警察局偵辦毒品案件尿液檢體委驗單、台灣尖端
    先進生技醫藥股份有限公司濫用藥物檢驗報告。
三、論罪科刑：
  ㈠按甲基安非他命具有成癮性、濫用性及對社會危害性，為毒
    品危害防制條例第2條第2項第2款所規範之第二級毒品，不
    得非法販賣及轉讓。又按甲基安非他命雖係毒品危害防制條
    例第2條第2項所定之第二級毒品，亦屬藥事法所稱之禁藥。
    而於明知為禁藥而轉讓者，藥事法第83條第1項亦定有處罰
    明文。惟行為人明知為禁藥即甲基安非他命而轉讓予他人者
    ，其轉讓行為同時該當於毒品危害防制條例第8條第2項之轉
    讓第二級毒品罪及藥事法第83條第1項之轉讓禁藥罪，屬法
    條競合，故除轉讓第二級毒品達毒品危害防制條例第8條第6
    項規定之一定數量（淨重10公克以上），或成年人對未成年
    人為轉讓行為，或明知為懷胎婦女而轉讓，經依法加重後之
    法定刑較藥事法第83條第1項轉讓禁藥之法定刑為重之情形
    外，因藥事法第83條第1項為重法，依重法優於輕法之法理
    ，應擇較重之轉讓禁藥罪論處（最高法院109年度台上大字
    第1089號裁定意旨參照）。查被告上開轉讓予證人黃金善施
    用之甲基安非他命，重量固不詳，然並無證據可資證明已超
    過行政院依毒品危害防制條例第8條第6項頒訂「轉讓毒品加
    重其刑之數量標準」第2條第1項第2款規定之淨重10公克，
    且衡情供人1次施用之毒品數量尚微，是依罪疑唯輕原則，
    應為被告有利之認定，而認被告所轉讓之甲基安非他命未達
    該加重處刑標準，而應論以藥事法第83條第1項之轉讓禁藥
    罪。
  ㈡次按對於不同刑罰法律間具有法規競合關係者，由法院為比
    較適用時，應本於法律整體適用不得割裂原則（最高法院27
    年上字第2615號判例參照）。是以持有甲基安非他命之行為
    與轉讓行為同為實質上一罪之階段行為，而高度之轉讓行為
    既已依藥事法加以處罰，依法律適用完整性之法理，其低度
    之持有甲基安非他命行為，自不能再行割裂適用毒品危害防
    制條例加以處罰，而藥事法對於持有禁藥之行為未設有處罰
    規定，故就被告持有甲基安非他命之低度行為，不另予處罰
    。
  ㈢被告前①於107年間因施用第一、二級毒品案件，經本院以107
    年度審訴字第1305號判決分別判處有期徒刑7月、3月確定；
    ②於107年間因施用第一級毒品案件，經本院以108年度審訴
    字第630號判決判處有期徒刑6月確定。前揭①之施用第一級
    毒品罪所判處有期徒刑7月，入監執行後，於108年9月25日
    刑期期滿執行完畢；前揭①之施用第二級毒品罪所判處有期
    徒刑3月與②罪刑，嗣經本院以108年度聲字第4347號裁定應
    執行有期徒刑7月確定後，於109年4月22日易科罰金執行完
    畢，此有臺灣高等法院被告前案紀錄表在卷可稽，其於前開
    有期徒刑執行完畢後，5年內故意再犯本件有期徒刑以上之
    罪，固為累犯，惟經本院審酌被告經判處徒刑之前案所犯施
    用毒品罪與本案所犯轉讓禁藥罪之罪質不同，犯罪情節、動
    機、目的、手段均有異，尚難認其本件犯行有惡性重大或對
    刑罰反應力薄弱之情形，爰依司法院釋字第775號解釋意旨
    裁量不加重其最低本刑。公訴意旨認被告此部分應構成累犯
    ，容有誤會，附此敘明。 
  ㈣又按犯毒品危害防制條例第4 條至第8 條之罪於偵查及歷次
    審判中均自白者，減輕其刑，同條例第17條第2 項定有明文
    。另按轉讓同屬禁藥之第二級毒品甲基安非他命（未達法定
    應加重其刑之一定數量）予成年人（非孕婦），經依法規競
    合之例，擇法定刑較重之藥事法第83條第1 項轉讓禁藥罪論
    處，被告於偵查及審判中均自白，仍應適用毒品危害防制條
    例第17條第2 項之規定減輕其刑（最高法院109 年度台上大
    字第4243號裁定意旨可資參照）。被告就本案轉讓禁藥甲基
    安非他命犯行，前於檢察官訊問時均自白犯行，復於本院準
    備程序及審理中坦認犯行，有被告警詢、檢察官訊問、本院
    準備程序及審理之筆錄在卷可參。依據前揭說明，被告上開
    犯行，仍應依毒品危害防制條例第17條第2項規定，減輕其
    刑。
  ㈤爰審酌被告視政府反毒政策及宣導如無物，竟將禁藥即甲基
    安非他命轉讓予他人施用，助長禁藥散布，危害國民健康及
    社會秩序，影響所及，非僅施用者個人之生命、身體將可能
    受其侵害，社會、國家之法益亦不能免，自應嚴厲規範，兼
    衡以被告犯罪之動機、目的，並斟酌被告之智識程度及生活
    狀況等一切情狀，量處如主文所示之刑，以示懲儆。
四、應依刑事訴訟法第273條之1第1項、第299條第1項前段、第3
    10條之2、第454條第1項，藥事法第83條第1項，毒品危害防
    制條例第17條第2項，判決如主文。
五、如不服本判決應於收受判決後20日內向本院提出上訴書狀，
    並應敘述具體理由。其未敘述上訴理由者，應於上訴期間屆
    滿後20日內向本院補提理由書（均須按他造當事人之人數附
    繕本）「切勿逕送上級法院」。
本案由檢察官乙○○提起公訴，經檢察官李孟亭到庭執行職務。
中　　華　　民　　國　　111 　年　　3 　　月　　25　　日
                  刑事審查庭  法  官  李雅雯
以上正本證明與原本無異。
如不服本判決應於收受判決後20日內向本院提出上訴書狀，並應
敘述具體理由。其未敘述上訴理由者，應於上訴期間屆滿後20日
內向本院補提理由書（均須按他造當事人之人數附繕本）「切勿
逕送上級法院」。
                              書記官  陳佩伶
中　　華　　民　　國　　111 　年　　3 　　月　　26　　日
附錄本案論罪科刑法條：
藥事法第83條
明知為偽藥或禁藥，而販賣、供應、調劑、運送、寄藏、牙保、
轉讓或意圖販賣而陳列者，處7年以下有期徒刑，得併科新臺幣5
千萬元以下罰金。
犯前項之罪，因而致人於死者，處7年以上有期徒刑，得併科新
臺幣1億元以下罰金；致重傷者，處3年以上12年以下有期徒刑，
得併科新臺幣7千5百萬元以下罰金。
因過失犯第一項之罪者，處2 年以下有期徒刑、拘役或科新臺幣
5百萬元以下罰金。
第一項之未遂犯罰之。